【裁判字號】    98,訴,185
【裁判日期】    980930
【裁判案由】    拆屋還地等
【裁判全文】
臺灣臺北地方法院民事判決               98年度訴字第185號
原      告  臺灣臺北看守所
法定代理人  丑○○
訴訟代理人  寅○○
            卯○○○
被      告  辛○○○
            己○
            戊○○
            甲○○
            乙○○
            丙○○
            丁○○
兼  共  同
訴訟代理人  癸○○
被      告  辰○○
兼  訴  訟
代  理  人  子○○
上列當事人間拆屋還地等事件，本院於中華民國98年9月2日言詞
辯論終結，判決如下：
    主  文
被告辰○○應將坐落臺北市○○段○○段五五九地號上，門牌號
碼臺北市大安區○○○路二十一巷四弄臨十一之二號，如附圖斜
線A所示，面積十七平方公尺之建物拆除，並將土地騰空返還原
告。其履行期間為陸個月。
被告辰○○應給付原告新臺幣拾貳萬仟陸佰伍拾元及自民國
九十七年十一月三十日起至清償日止按週年利率百分之五計算之
利息，並自民國九十七年十一月三十日起至返還第一項土地之日
止，按月給付原告新臺幣伍仟伍佰肆拾元。
被告子○○應自本判決第一項所示土地遷出。其履行期間為陸個
月。被告辛○○○應將坐落臺北市○○段○○段五五九地號上，
門牌號碼臺北市大安區○○○路二十一巷四弄臨十一之二號，如
附圖斜線B所示，面積十八平方公尺之建物拆除，並將土地騰空
返還原告。其履行期間為陸個月。
被告辛○○○應給付原告新臺幣拾肆萬貳仟陸佰捌拾捌元及自
民國九十七年十一月三十日起至清償日止按週年利率百分之五計
算之利息，並自民國九十七年十一月三十日起至返還第四項土地
之日止，按月給付原告新臺幣伍仟捌佰柒拾元。
原告其餘之訴駁回。
訴訟費用由被告辰○○負擔二分之一，餘由被告辛○○○負擔。
本判決於原告以新臺幣貳佰捌拾伍萬元為被告辛○○○、辰○○
、子○○供擔保後，得假執行。但被告辛○○○、辰○○、子○○以新臺幣捌佰伍拾萬元為原告預供擔保得免為假執行。
原告其餘假執行之聲請駁回。
    事實及理由
壹、程序方面
一、原告起訴時其法定代理人原為李孟冬，嗣於本件繫屬中改由
    丑○○為法定代理人，業經臺灣臺北看守所具狀聲明承受訴
    訟，並有法務部法令附卷可稽（見本院卷第291頁），核與
    民事訴訟法第176條規定尚無不合，應予准許。
二、又訴狀送達後，原告不得將原訴變更或追加他訴，但請求之
    基礎事實同一；擴張或減縮應受判決事項之聲明者，原告得
    將原訴變更或追加他訴。民事訴訟法第255條第1項第2款、
    第3款分別定有明文。經查，本件原告原起訴聲明為：(一)被
    告辛○○○、己○、癸○○、壬○○、庚○○等5人應將坐
    落臺北市○○段○○段559地號上，門牌號碼臺北市大安區
    ○○○路21巷4弄臨11之2號，如附圖所示紅色部分，面積約
    為31.44平方公尺之房屋及其他工作物拆除，並將土地返還
    原告。被告辛○○○、己○、癸○○、壬○○、庚○○、戊○○、甲○○、乙○○、丙○○、丁○○等10人應給付原告
    新臺幣（下同）59萬7,485元，及自起訴狀送達之翌日起至
    清償日止按年利率5％計算之利息，並自起訴狀送達之翌日
    起至返還上開土地之日止，按月給付原告1萬0,253元。(二)被
    告戊○○、甲○○、乙○○、丙○○、丁○○、辰○○等6
    人應自同地號土地上門牌號碼臺北市大安區○○○路21巷4
    弄臨11之2號房屋及其基地遷讓。(三)願供擔保，請准宣告假
    執行。嗣於民國98年6月2日以書狀更正聲明為：(一)被告辰○○應將坐落臺北市○○段○○段559地號上，門牌號碼臺北
    市大安區○○○路21巷4弄臨11之2號，如土地複丈成果圖所
    示斜線A部分，面積17平方公尺之房屋（含一、二樓）及其
    他工作物拆除，並將土地返還原告。被告辰○○應給付原告
    32 萬3,650元，及自97年11月30日起至清償日止按年利率5
    ％計算之利息，並自97年11月30日起至返還上開土地之日止
    ，按月給付原告5,543元；被告辛○○○、己○、癸○○、
    壬○○、庚○○等5人應將坐落臺北市○○段○○段559地號
    上，門牌號碼臺北市大安區○○○路21巷4弄臨11之2號，如
    土地複丈成果圖所示斜線B部分，面積18平方公尺之房屋（
    含一、二樓）及其他工作物拆除，並將土地返還原告。被告
    辛○○○、己○、癸○○、壬○○、庚○○、戊○○、甲○○、乙○○、丙○○、丁○○等10人應給付原告34萬2,688
    元，及自97年11月30日起至清償日止按年利率5％計算之利
    息，並自97年11月30日起至返還上開土地之日止，按月給付
    原告所示之5,870元。(二)被告戊○○、甲○○、乙○○、丙○○、丁○○等5人應自同地號土地上門牌號碼臺北市大安
    區○○○路21巷4弄臨11之2號房屋及其基地遷讓。(三)願供擔
    保，請准宣告假執行。又於98年6月25日以書狀撤回被告壬○○而追加被告庚○○、子○○並變更聲明為：(一)被告辰○○應將坐落臺北市○○段○○段559地號上，門牌號碼臺北
    市大安區○○○路21巷4弄臨11之2號，如土地複丈成果圖所
    示斜線A部分，面積17平方公尺之房屋（含一、二樓）及其
    他工作物拆除，並將土地返還原告。被告辰○○應給付原告
    32萬3,650元，及自97年11月30日起至清償日止按年利率5
    ％計算之利息，並自97年11月30日起至返還上開土地之日止
    ，按月給付原告5,543元；被告辛○○○應將坐落臺北市○○段○○段559地號上，門牌號碼臺北市大安區○○○路21
    巷4弄臨11之2號，如土地複丈成果圖所示斜線B部分，面積
    18平方公尺之房屋（含一、二樓）及其他工作物拆除，並將
    土地返還原告。被告辛○○○、己○、癸○○等3人應給付
    原告34萬2,688元，及自97年11月30日起至清償日止按年利
    率5％計算之利息，並自97年11月30日起至返還上開土地之
    日止，按月給付原告5,870元。(二)被告陳明祥應自同地號土
    地上門牌號碼臺北市大安區○○○路21巷4弄臨11之2號房屋
    （如複丈成果圖所示斜線A部分）及其基地遷讓；被告庚○○、戊○○、甲○○、乙○○、丙○○、丁○○等6人應自
    同地號土地上門牌號碼臺北市大安區○○○路21巷4弄臨11
    之2號房屋（如複丈成果圖所示斜線B部分）及其基地遷讓。
    (三)願供擔保，請准宣告假執行。末於98年7月8日準備程序期
    日撤回對被告庚○○之請求。核其訴之聲明變更追加及撤回
    ，所主張基礎事實相同，僅將所請求內容調整並減縮應受判
    決事項聲明，揆之首揭說明，其所為訴之變更應予准許。
貳、實體方面
一、原告起訴主張：
    原告為臺北市○○段○○段559地號國有土地（下稱系爭土
    地）之管理機關。被告辰○○、辛○○○，未得原告同意，
    亦無合法權源而占用系爭土地作為其所有門牌號碼臺北市大
    安區○○○路21巷4弄臨11之2號建物（土地複丈圖斜線A、B
    部分）（下稱系爭A、B房屋）之基地。渠等之上開行為，已
    對原告所有權行使造成損害，原告自得本於所有物返還請求
    權請求被告辰○○、辛○○○拆除系爭建物，並將系爭土地
    返還原告。又被告辰○○、辛○○○、己○、癸○○等無權
    占用系爭土地，為無法律上之原因而受有相當於租金之利益
    ，致原告受有損害，與原告不能管理、使用系爭土地之損害
    間，具有相當因果關係，原告自得據不當得利法則請求渠等
    應給付原告按公告地價之年息百分之五計算相當於租金之不
    當得利，為此請求自起訴書狀繕本送達最後一位被告之翌日
    起回溯滿5年（92年11月30日至97年11月29日）之相當於租
    金之不當得利損害金。再被告子○○遷入設籍於系爭A房屋
    ，被告戊○○、甲○○、乙○○、丙○○、丁○○等5人迄
    今亦仍設籍於系爭B房屋，渠等自應分別自系爭A、B房屋及
    其基地遷離等語。並聲明：(一)被告辰○○應將坐落臺北市○○段○○段559地號上，門牌號碼臺北市大安區○○○路21
    巷4弄臨11之2號，如土地複丈成果圖所示斜線A部分，面積
    17平方公尺之房屋（含一、二樓）及其他工作物拆除，並將
    土地返還原告。被告辰○○應給付原告32萬3,650元，及自
    97年11月30日起至清償日止按年利率5％計算之利息，並自
    97年11月30日起至返還上開土地之日止，按月給付原告5,54
    3元；被告辛○○○應將坐落臺北市○○段○○段559地號上
    ，門牌號碼臺北市大安區○○○路21巷4弄臨11之2號，如土
    地複丈成果圖所示斜線B部分，面積18平方公尺之房屋（含
    一、二樓）及其他工作物拆除，並將土地返還原告。被告辛○○○、己○、癸○○等3人應給付原告34萬2,688元，及自
    97年11月30日起至清償日止按年利率5％計算之利息，並自
    97年11月30日起至返還上開土地之日止，按月給付原告5,87
    0元。(二)被告陳明祥應自同地號土地上門牌號碼臺北市大安
    區○○○路21巷4弄臨11之2號房屋（如複丈成果圖所示斜線
    A部分）及其基地遷讓；被告戊○○、甲○○、乙○○、丙○○、丁○○等人應自同地號土地上門牌號碼臺北市大安區
    ○○○路21巷4弄臨11之2號房屋（如複丈成果圖所示斜線B
    部分）及其基地遷讓。(三)願供擔保，請准宣告假執行。
二、被告則以：
  (一)被告辰○○、子○○部分：
    系爭房屋（複丈成果圖所示斜線A部分）係由被告辰○○於
    59年間向前屋主所購得，而系爭房屋係為一門牌號碼有二獨
    立之住戶，其分別出入，並無共同占有之情。又被告辰○○
    於購買系爭房屋之時，因教育智識能力無法辨識系爭房屋為
    違章建築。被告以行使地上權之意思，善意和平繼續占有系
    爭土地達40餘年，已取得地上權登記請求權及土地優先購買
    權。且被告辰○○為善意占有人，依法對占有物得使用收益
    。原告請求不當得利之計算非以被告實際使用所獲得之利益
    為基礎，應有所誤。再其依都市更新法，其享有都市更新之
    權利，原告請求被告拆屋還地，尚非有據等語，資為抗辯。
    並聲明：原告之訴駁回。如受不利之判決，願供擔保，
    請准宣告免為假執行。
  (二)被告辛○○○、己○、癸○○、戊○○、甲○○、乙○○、
    丙○○、丁○○部分：
    系爭房屋（複丈成果圖所示斜線B部分）係由辛○○○所購
    得再出資修建後居住使用，其中戊○○、甲○○、乙○○、
    丙○○、丁○○均未居住於系爭房屋（複丈成果圖所示斜線
    B 部分），僅為設籍，而非占有人，原告請求相當於租金之
    不當得利實屬誤會。又原告雖為系爭土地之管理機關，惟未
    盡管理人之管理義務，被告等居住至今已逾39年之久，直至
    95 年11月30日始知原告為系爭土地管理機關。況原告之請
    求權應已罹於時效，被告等以所有之意思善意和平公然占有
    已逾39年，應已取得合法使用權源，並得請求登記為地上權
    人。另就原告請求給付不當得利部分，民法並無不當得利連
    帶給付義務之規定，是原告請求被告等連帶給付實無所據等
    語，資為抗辯。並聲明：原告之訴駁回。如受不利之判
    決，願供擔保，請准宣告免為假執行。
三、查本件系爭臺北市○○段○○段559地號為中華民國國有土
    地，原告為其管理機關，坐落其上之系爭房屋門牌號碼臺北
    市大安區○○○路21巷4弄臨11之2號之房屋（土地複丈圖斜
    線A、B部分），如臺北市大安地政事務所土地複丈成果圖斜
    線部分，A部分面積計為17平方公尺；B部分面積計為18平方
    公尺等情，業據原告提出之土地所有權狀、地籍圖騰本、現
    場照片、被告等戶籍謄本、華光社區住戶清查表、臺北看守
    所調解聲請狀、本院調解不成立證明書、地價證明書、土地
    及建築物位置圖為證，並經本院履勘現場，囑託臺北市大安
    地政事務所派員會同測量系爭房屋位置、面積，製有勘察筆
    錄、複丈成果圖附卷可稽，自堪信為真實。
四、得心證之理由：
    原告主張其為系爭國有土地之管理機關，惟被告等以系爭房
    屋無權占用系爭土地，依民法第767條請求拆屋還地，並依
    不當得利法則請求給付相當於租金之利益等語，為被告所否
    認，並以前揭情詞置辯，是兩造之爭點厥為：(一)被告是否無
    權占有使用系爭土地？(二)如被告確無權占有系爭土地，原告
    得請求相當租金之不當得利金額若干？茲分敘如下：
 (一)被告是否無權占有使用系爭土地？
  1.按所有人對於無權占有或侵奪其所有物者，得請求返還之，
    對於妨害其所有權者，得請求除去之，有妨害其所有權之虞
    者，得請求防止之，民法第767條定有明文。次按國有財產
    撥給各地國家機關使用者，名義上雖仍為國有，實際上即為
    使用機關行使所有人之權利，故得由管領機關起訴，代國家
    主張所有權人之權利（最高法院51年台上字第2680號判例參
    照）。次按以無權占有為原因，請求返還土地者，占有人對
    土地所有權存在之事實無爭執，而僅以非無權占有為抗辯者
    ，土地所有權人對其土地被無權占有之事實無舉證責任，占
    有人自應就其取得占有係有正當權源之事實證明之（最高法
    院85年度台上字第1120號判決要旨參照）。查本件系爭土地
    為原告所管理之國有土地，有前述土地所有權影本在卷可稽
    ，並為兩造所不爭執，則被告自應就占有系爭土地之合法權
    源負舉證之責，原告無須舉證證明被告為無權占有。
  2.被告辛○○○等人雖辯稱其以所有之意思善意和平公然占有
    已逾39年，應已取得合法使用權源云云。惟按已登記不動產
    所有人之回復請求權及其除去妨害請求權，無民法第125條
    消滅時效規定之適用，業經大法官釋字第107號與釋字第164
    號解釋在案。查系爭土地屬已登記之土地，已如前所述，則
    原告之所有物返還請求權及除去妨害請求權，無民法第125
    條消滅時效規定之適用，被告抗辯原告返還請求權及除去妨
    害請求權業已時效完成，其對系爭土地有合法使用權源云云
    ，洵屬無據。
  3.被告等復抗辯其以行使地上權之意思占用系爭土地，已時效
    取得地上權云云。惟按因時效取得地上權登記請求權者，不
    過有此請求權而已，如未於起訴前向該管地政機關請求為地
    上權登記，並經地政機關受理者，仍不得據以對抗土地所有
    人，而謂其係有權占有，受訴法院毋庸就占有人是否具備時
    效取得地上權登記之要件，為實體上裁判（最高法院69年度
    第5次民事庭會議決議、80年度第2次民事庭會議決議、88年
    度台上字第404號判決、88年台上字第1729號判決意旨參照
    ）；又主張因時效取得地上權者，依民法第772條準用同法
    第769條或第770條之規定，須以行使地上權之意思而占有他
    人之土地，經過一定之期間，始得請求登記為地上權人。此
    項意思依民法第944條第1項之規定既不在推定之列，故須由
    占有人負證明之責，不能僅憑占有人在他人土地上有建築物
    或其他工作物或竹木之客觀事實，即認占有人係基於行使地
    上權之意思而占有。又因時效取得地上權登記請求權者，不
    過有此請求權而已，在未依法登記為地上權人以前，仍不得
    據以對抗土地所有人，而謂其係有權占有。查，被告等均未
    提出其因系爭A、B房屋占用系爭土地之事實，向臺北市大安
    地政事務所請求為地上權登記之相關證據，依前揭說明，仍
    難謂被告等就系爭土地係有權占有，而得對抗原告，本院尚
    毋庸就被告等占有系爭土地部分是否具備時效取得地上權登
    記之要件為實體上之認定。又被告等就其以行使地上權之意
    思而為系爭土地占有之事實亦未提出任何證據相佐，究以何
    意思而為占用，即非明確，自難徒憑系爭房屋占用系爭土地
    之事實，即為被告等有權占有系爭房屋之認定。故被告抗辯
    時效取得地上權，係有權占有云云，於法未合，仍無可取。
  4.被告辰○○、子○○再抗辯其享有都市更新之權利，原告應
    給與安置及補償云云。惟查系爭房屋屬舊違章建築，依都市
    更新條例第27條第4項規定，需經協定始得納入都市更新事
    業計畫處理，並不當然得適用前開規定，而華光社區是否適
    用臺北市都市更新自治條例或臺北市政府舉辦公共工程對合
    法建築及農作改良物拆遷補償及違章建築處理辦法等相關規
    定，乃臺北市政府之施政措施，與原告無涉，亦不影響原告
    訴請拆屋還地之權利。
  5.綜上，被告上開抗辯，均無理由。又查被告辰○○、辛○○○分別為系爭A房屋、B房屋之事實上處分權人為原告與被告
    所不爭（見本院卷第277頁背面）。則本件系爭A房屋、B 房
    屋既無任何法律上原因占用系爭土地，且被告辰○○、辛○○○分別就系爭A房屋、B房屋有事實上之處分權，則原告依
    上揭規定，分別請求被告辰○○、辛○○○拆除系爭A房屋
    、B房屋，並返還土地部分，為有理由，應予准許。
  6.原告另請求被告子○○、戊○○、甲○○、乙○○、丙○○
    、丁○○就系爭房地遷離部分，原告就上開被告占有系爭房
    屋之利己之事實，應責由原告盡舉證之責。查上開被告中被
    告子○○居住於系爭A房屋內，經本院履勘現場，製有勘察
    筆錄在卷可稽（見本院卷第176頁），復為原告與被告子○○所不爭執，是堪認原告主張被告子○○為系爭A房屋之現
    占有人，而請求其自系爭房地遷讓，為有理由，應予准許。
    至原告請求被告戊○○、甲○○、乙○○、丙○○、丁○○
    遷讓部分，除提出戶籍謄本，證明渠等係設籍於系爭B房屋
    外，未能提出其他事證證明之。按我國人或為稅務因素，或
    為子女尋求良好學區等理由，致未依戶籍居住，誠為普遍之
    社會事實，徒以渠等設籍於系爭B房屋內，並不足以證明彼
    等為系爭房屋之占有人。況原告亦不爭執系爭B房屋之現占
    有人僅被告辛○○○、己○、癸○○（見本院卷第277頁背
    面）。則原告既未能證明被告戊○○、甲○○、乙○○、丙○○、丁○○為系爭B房屋之占有人，則其請求渠等自系爭B
    房屋及其基地遷離，即屬無據。
  (二)如被告確無權占有系爭土地，原告得請求相當租金之不當得
    利金額若干？
  1.按無法律上之原因而受利益，致他人受損害者，應返還其利
    益，依其利益之性質不能返還者，應償還其價額，民法第17
    9條、第181條但書分別定有明文，而無權占有他人土地，可
    能獲得相當於租金之利益為社會通常之觀念（最高法院61年
    台上字第1695號判例參照）。次按租金之請求權因五年間不
    行使而消滅，既為民法第126條所明定。又無法律上之原因
    而獲得相當於租金之利益，致他人受損害時，如該他人之返
    還利益請求權已逾租金短期消滅時效之期間，對於相當於已
    罹消滅時效之租金之利益，不得依不當得利之法則，請求返
    還（最高法院49年台上字第1730號判例、65年度第5次民庭
    庭推總會決定參照）。復按無權占有他人土地興建房屋，因
    而獲有不當利益者，係該房屋之所有人或事實上處分權人，
    並非房屋之占有人，基地所有人亦係因該房屋之無權占有基
    地，而受有損害，尚與房屋占用人之占有房屋之間，並無直
    接因果關係存在，是基地所有人即無向房屋占用人請求給付
    相當於租金之不當得利之餘地（最高法院97年度台上字第
    323號判決參照）。
  2.經查，本件直接占用系爭土地者為系爭房屋，而除被告辰○○、辛○○○外，其餘被告並非系爭A房屋、B房屋之事實上
    處分權人，已如前述，自難認被告己○、癸○○等人因占用
    系爭土地而獲有不當得利，是原告請求被告己○、癸○○應
    應連帶負不當得利返還責任部分，洵屬無據，不應准許。
  3.又系爭房屋係屬無權占有系爭土地，業經本院認定如前所述
    ，系爭房屋未取得原告之同意而占有土地，為無權占有，被
    告辰○○、辛○○○分別為系爭A房屋、B房屋之事實上處分
    權人，自獲得使用系爭土地利益，非有法律上之原因，係屬
    不當得利，因其所受利益之性質不能返還原形，自應返還價
    額，即相當於租金之數額，而依前開說明，原告得請求被告
    辰○○、辛○○○返還相當於租金之不當得利，其請求權時
    效期間為5年。又原告之起訴狀繕本送達被告辰○○、辛○○○之日均為97年11月17日，此有送達證書附卷可稽（分見
    本院卷第55頁、第43頁），準此，原告請求被告辰○○、辛○○○分別自92年11月30日起至97年11月29日止之不當得利
    ，並自97年11月30日往後至拆屋還地之不當得利部分，為有
    理由，應予准許。
  4.又城市地方房屋之租金，以不超過土地及其建築物申報總價
    年息百分之十為限，土地法第97條第1項定有明文，而該條
    規定於租用基地建築房屋準用之，土地法第105條亦定有明
    文。所謂土地之總價額，係指法定地價而言，土地所有權人
    依土地法所申報之地價為法定地價，土地法施行法第25條、
    土地法第148條分別定有明文，而舉辦規定地價或重新規定
    地價時，土地所有權人未於公告期間申報地價者，以公告地
    價百分之八十為其申報地價，平均地權條例第16條前段亦規
    定明確。另基地租金之數額，除以基地申報地價為基礎外，
    尚須斟酌基地之位置，工商業繁榮之程度，承租人利用基地
    之經濟價值及所受利益等項，並與鄰地租金相比較，以為決
    定（最高法院68年台上字第3071號判例參照）。經查，系爭
    土地屬於城市地方，有土地法等前開規定之適用。次查，系
    爭土地位於愛國東路巷弄內，鄰近國立中正文化中心、中正
    國中，交通便捷、生活機能完足，有勘驗筆錄附卷足憑（見
    本院卷第148頁）。本院審酌上情，認原告僅請求以系爭土
    地公告地價5％計算之不當得利，尚屬適當。再查系爭土地
    為公有土地，92年度公告地價為每平方公尺74,087元、93年
    度至95年度公告地價為每平方公尺74,863元，96年度至97年
    度公告地價為每平方公尺78,268元，有臺北市大安區地政事
    務所地價證明書在卷可參（見本院卷第17頁），而系爭A房
    屋、B房屋分別占有系爭土地面積為17、18平方公尺，有臺
    北市大安地政事務所98年4月22日北市大地二字第098305640
    00號函暨所附土地複丈成果圖乙份可參（見本院卷第189、
    190頁）。則依上開公告地價為準，原告得分別向被告辰○○、辛○○○請求之不當得利數額分別計算如下：
  (甲)被告辰○○部分（占有面積為17平方公尺）：
  自92年11月30日至92年12月31日止，共計61天，不當得利總
    額為10,524元【計算式：17平方公尺×74,087元（92年每平
    方公尺土地公告地價）×（61÷365）×5%＝10,524，元以
    下四捨五入】。
  自93年1月1日至95年12月31日止，共計3年，不當得利總額
    為190,901元【計算式：17平方公尺×74,863元（93年至95
    年每平方公尺土地公告地價）×3×5%＝190,901】。
  自96年1月1日至97年11月29日止，共計1年又334天，不當得
    利總額為127,405元【計算式：17平方公尺×78,268元（96
    年、97年每平方公尺土地公告地價）×（1+334÷365）×5%
    ＝127,405】。
  以上合計328,830元【計算式：10,524+190,901+127,405＝
    328,830】
  自97年11月30日起至返還所占土地之日止之不當得利，為每
    月5,544元【計算式：17平方公尺×78,268元（97年每平方
    公尺土地公告地價）×1/12×5%＝5,544】。
  (乙)被告辛○○○部分（占有面積為18平方公尺）：
  自92年11月30日至92年12月31日止，共計61天，不當得利總
    額為11,143元【計算式：18平方公尺×74,087元（92年每平
    方公尺土地公告地價）×（61÷365）×5%＝11,143】。
  自93年1月1日至95年12月31日止，共計3年，不當得利總額
    為202,130元【計算式：18平方公尺×74,863元（93年至95
    年每平方公尺土地公告地價）×3×5%＝202,130】。
  自96年1月1日至97年11月29日止，共計1年又334天，不當得
    利總額為134,900元【計算式：18平方公尺×78,268元（96
    年、97年每平方公尺土地公告地價）×（1+334÷365）×5%
    ＝134,900】。
  以上合計348,173元【計算式：11,143+202,130+134,900＝3
    48,173】
  自97年11月30日起至返還所占土地之日止之不當得利，為每
    月5,870元【計算式：18平方公尺×78,268元（97年每平方
    公尺土地公告地價）×1/12×5%＝5,870】。
  5.另按「給付無確定期限者，債務人於債權人得請求給付時，
    經其催告而未為給付，自受催告時起，負遲延責任。其經債
    權人起訴而送達訴狀，或依督促程序送達支付命令，或為其
    他相類之行為者，與催告有同一之效力」；「應付利息之債
    務，其利率未經約定，亦無法律可據者，週年利率為百分之
    五」，民法第229條第2項、第203條分別定有明文。綜上，
    原告請求被告辰○○應給付原告32萬3,650元，及自97年11
    月30日起至清償日止按年利率5％計算之利息，並自97年11
    月30日起至返還上開土地之日止，按月給付原告5,543元；
    被告辛○○○應給付原告34萬2,688元，及自97年11月30日
    起至清償日止按年利率5％計算之利息，並自97年11月30日
    起至返還上開土地之日止，按月給付原告5,870元，為有理
    由，應予准許。
五、綜上所述，原告依所有物返還請求權及不當得利等法律關係
    ，分別請求被告辰○○、辛○○○給付如主文第一項、第二
    項及第三項、第四項所示部分，並請求被告陳明祥給付如主
    文第五項部分為有理由，應予准許，逾此部分之請求，即屬
    無據，應予駁回。
六、本件被告辰○○、辛○○○、陳明祥占用系爭土地多年，其
    中被告辰○○、辛○○○現年分別高達87歲、97歲，有其戶
    籍謄本在卷可參（見本院卷第268、271頁），依其能力一時
    覓地搬遷應屬不易，核其性質非長時間不能履行，爰依民事
    訴訟法第396條第1項前段規定，酌定履行期間6個月。又按
    共同訴訟人，按其人數，平均分擔訴訟費用。但共同訴訟人
    於訴訟之利害關係顯有差異者，法院得酌量其利害關係之比
    例，命分別負擔；又以一訴附帶請求其孳息、損害賠償、違
    約金或費用者，不併算其價額，民事訴訟法第85條第1項及
    第77條之2第2項分別定有明文。本件審酌原告主要係請求被
    告辰○○、辛○○○拆除系爭房屋、返還系爭土地及返還不
    當利，另請求命被告陳明祥遷出部分，其之利害關係顯較輕
    微，爰命本件訴訟費用由被告辰○○、辛○○○負擔。
七、兩造陳明願供擔保請為宣告假執行或免為假執行，經核均與
    規定相符，爰分別酌定相當之擔保金額予以宣告。
八、本件事證已臻明確，兩造其餘攻擊防禦方法，經審酌後，或
    與本件無涉，或與判決結果不生影響，毋庸一一論列，併此
    敘明。
九、訴訟費用負擔之依據：民事訴訟法第79條、第85條第1項。
中    華    民    國    98    年    9     月    30    日
                  民事第二庭    審判長法  官  朱漢寶
                                      法  官  黃呈熹
                                      法  官  陳雯珊
以上正本係照原本作成。
如對本判決上訴，須於判決送達後20日內向本院提出上訴狀。
中    華    民    國    98    年    9     月    30    日
                                      書記官  陳彥樺


司法院資訊處製作；財團法人民間司法改革基金會備份。
